【裁判字號】    97,訴,3426
【裁判日期】    971117
【裁判案由】    偽造文書等
【裁判全文】
臺灣板橋地方法院刑事判決              97年度訴字第3426號
公  訴  人  臺灣板橋地方法院檢察署檢察官
被      告  乙○○
                      樓
上列被告因偽造文書等案件，經檢察官提起公訴（97年度偵字第
19244 號），被告於準備程序中就被訴事實為有罪之陳述，本院
合議庭裁定由受命法官獨任行簡式審判程序，並判決如下：
    主    文
乙○○於夜間侵入住宅竊盜，累犯，處有期徒刑柒月。又行使偽
造私文書，足以生損害於他人，累犯，處有期徒刑肆月，如附表
編號一、二所示簽帳單上偽造之「甲○○」簽名各壹枚均沒收。
應執行有期徒刑玖月，如附表編號一、二所示簽帳單上偽造之「
甲○○」簽名各壹枚均沒收。
    事    實
一、乙○○於民國96年間因竊盜案件，經本院以96年度簡字第72
    71號判處有期徒刑5 月，如易科罰金，以銀元即新臺幣3 百
    元折算1 日確定，並於97年2 月19日易科罰金執行完畢。詎
    猶不知警惕，竟意圖為自己不法所有，先後為下列行為：
    (一)乙○○於97年5 月31日凌晨4 時許之夜間，因見臺北縣泰
      山鄉○○街19巷1 弄28之1 號2 樓甲○○住處大門未鎖，
      認為有機可乘，乃開門進入屋內（無故侵入住居部分未據
      告訴），竊取甲○○所有行動電話1 支及皮包1 個，內有
      甲○○之國民身分證、健保卡、駕照、行車執照、提款卡
      、及現金新臺幣（下同）3 至4 千元，得手後旋即離去。
    (二)乙○○基於意圖為自己不法所有、行使偽造私文書、詐欺
      取財之犯意，未經甲○○之同意，持前揭華南商業銀行華
      南商業銀行0000000000000000號信用卡，接續於附表所示
      之密接時間、地點消費如附表所示之金額，並於消費時在
      附表編號一、二所示之信用卡簽帳單持卡人簽名欄內偽簽
      「甲○○」之署名於簽帳單上（簽帳單為1 式2 聯，僅在
      第1 聯簽名），表示「甲○○」同意依據信用卡持卡人合
      約條件，按簽帳單金額付款予華南商業銀行之意，而偽造
      「甲○○」名義之簽帳單私文書，再將該偽造之簽帳單交
      予如附表編號一、二所示店家服務人員而行使之，使該服
      務人員陷於錯誤，誤信係甲○○本人持卡消費，而交付如
      附表編號一、二所示消費金額之商品，足生損害於甲○○
      、華南商業銀行及如附表所示店家服務人員對於持卡人身
      分識別之正確性。
    (三)其後，乙○○即將前揭第(一)項所竊得之現金花用殆盡，其
      餘物品則丟棄於臺北縣泰山鄉某處，而甲○○於97年5 月
      31日早上起床後發現前揭皮包及行動電話遭竊，乃於同日
      9 時許打電話掛失，並於同年6 月2 日中午持華南銀行爭
      議交易明細表前往臺北縣政府警察局新莊分局泰山分駐所
      報警處理，惟在員警查明犯罪嫌疑人之真實身分前，乙○
      ○即於97年6 月3 日11時20分許，前往泰山分駐所自首犯
      罪及願接受審判之意，因而查悉上情。
三、案經甲○○訴由臺北縣政府警察局新莊分局報告臺灣板橋地
    方法院檢察署檢察官偵查後起訴。
    理    由
一、上開犯罪事實，業據被告於本院審理時自白不諱，核與告訴
    人甲○○於警詢及偵訊時所述相符，並有如附表編號一、二
    所示簽帳單、華南銀行爭議交易明細表、監視器翻拍照片等
    附卷可稽，足徵被告前開自白應與事實相符，堪可採信。本
    件事證明確，被告犯行堪以認定。
二、論罪科刑部分：
    (一)按刑法上所謂夜間，為日出前日沒後，此徵之刑事訴訟法
      第146 條第4 項規定，至為明顯（最高法院29年滬上字第
      63號判例參照）。查被告前揭犯罪事實(一)竊盜部分之犯罪
      時間為97年5 月31日凌晨4 時許，而該日之日出時間為5
      時4 分，有中華民國97年日出日沒時刻表在卷可查（偵字
      卷第28頁），其既係在日出前犯之，核其所為，應犯刑法
      第321 條第1 項第1 款之於夜間侵入住宅竊盜罪。
    (二)按信用卡簽帳單係以文字為一定之意思表示，持信用卡刷
      卡消費時，在簽帳單上簽署姓名，除表示已收受特約商店
      所交付之交易標的物，並確認該筆消費之憑證，具有表示
      法律上權利義務關係之證明，故簽帳單性質上除與收據相
      同外，並且為信用卡發卡銀行依據此向簽帳人收款之憑證
      ，為文書之一種，並為私人製作之文書。從而，被告前揭
      犯罪事實(二)部分所為2 次刷卡消費行為，均係犯刑法第21
      6 條、第210 條之行使偽造私文書罪及第339 條第1 項之
      詐欺取財罪。其中偽造署押乃偽造私文書之部分行為，均
      應為其後行使偽造私文書之高度行為所吸收，不另論罪。
      又其每次刷卡消費行為均同時觸犯行使偽造私文書罪及詐
      欺取財罪，屬想像競合犯，應依刑法第55條，各從一重論
      以行使偽造私文書罪處斷。另被告2 次刷卡消費行為之時
      間間隔僅有3 分鐘，刷卡地點亦屬相近，堪認此2 行為於
      密切接近之時地基於同一之犯意實施，彼此之獨立性極為
      薄弱，依一般社會健全觀念，在時間差距上，難以強行分
      開，在刑法評價上，以視為數個舉動之接續施行，合為包
      括之一行為予以評價，屬接續犯，應論以包括一罪。
    (三)被告所犯上開2 罪之行為互殊，顯係基於個別犯意所為，
      應予分論併罰。
    (四)查被告於96年間因竊盜案件，經本院以96年度簡字第7271
      號判處有期徒刑5 月，如易科罰金，以銀元即新臺幣3 百
      元折算1 日確定，並於97年2 月19日易科罰金執行完畢，
      有臺灣高等法院被告全國前案紀錄表在卷可查，其於有期
      徒刑執行完畢後5 年內，再故意犯本案有期徒刑以上之罪
      ，屬累犯，應依刑法第47條第1項加重其刑。
    (五)查被告係在員警發覺其為實施前揭犯罪之人前，即向警察
      自首犯罪，進而查悉其有上開犯行，有警員所置職務報告
      書在卷可查（本院卷第22頁），爰依刑法第62條前段，減
      輕其刑。
    (六)爰審酌被告不思以己力獲取生活所需，竟為貪圖不法利益
      而冒用他人名義冒刷財物，足生損害於持卡人及被冒用名
      義人之信用、商店及銀行帳務管理之正確性，並破壞交易
      秩序，惡性非輕，惟念其犯後坦承犯行，態度尚佳及其犯
      罪之動機、目的、手段、智識程度、生活狀況等一切情狀
      ，分別量處如主文所示之刑，並定其應執行之刑。
    (七)被告在附表編號一、二所示信用卡簽帳單持卡人簽名欄上
      偽造之「甲○○」署名各1 枚，不問屬於被告與否，均應
      依刑法第219 條之規定宣告沒收。
三、按除被告所犯為死刑、無期徒刑、最輕本刑為3 年以上有期
    徒刑之罪或高等法院管轄第一審案件者外，於前條第1 項程
    序進行中，被告先就被訴事實為有罪之陳述時，審判長得告
    知被告簡式審判程序之旨，並聽取當事人、代理人、辯護人
    及輔佐人之意見後，裁定進行簡式審判程序，刑事訴訟法第
    273 條之1 第1 項定有明文。本案被告被訴行使偽造私文書
    罪之法定本刑為「5 年以下有期徒刑」、於夜間侵入住宅竊
    盜罪之法定本刑為「6 月以上、5 年以下有期徒刑」、詐欺
    取財罪之法定本刑為「5 年以下有期徒刑、拘役或科或併科
    1 千元以下罰金」，均非死刑、無期徒刑、最輕本刑為3 年
    以上有期徒刑之罪或高等法院管轄第一審案件，其於本院準
    備程序期日就被訴事實為有罪之陳述後，經告知被告簡式審
    判程序之旨，並聽取被告及檢察官之意見後，本院合議庭認
    宜改用簡式審判程序，乃裁定由受命法官獨任行簡式審判程
    序審理之，附此說明。
據上論斷，應依刑事訴訟法第273 條之1 第1 項、第299 條第1
項前段，刑法第216 條、第210 條、第321 條第1 項第1 款、第
339 條第1 項、第47條、第62條前段、第55條、第51條第5 款、
第219 條，刑法施行法第1 條之1 第1 項、第2 項前段，判決如
主文。
本案經檢察官顏妃琇到庭執行職務。
中    華    民    國    97    年    11    月    17    日
                  刑事第七庭  法  官  楊明佳
以上正本證明與原本無異。
如不服本判決應於送達後10日內向本院提出上訴狀。
                              書記官  林金良
中    華    民    國    97    年    11    月    17    日
附錄本案論罪科刑法條全文
刑法第210條
偽造、變造私文書，足以生損害於公眾或他人者，處 5 年以下有
期徒刑。
刑法第216條
行使第210 條至第215 條之文書者，依偽造、變造文書或登載不
實事項或使登載不實事項之規定處斷。
刑法第321條
犯竊盜罪而有左列情形之一者，處6 月以上、5 年以下有期徒刑
：
一、於夜間侵入住宅或有人居住之建築物、船艦或隱匿其內而犯
    之者。
二、毀越門扇、牆垣或其他安全設備而犯之者。
三、攜帶兇器而犯之者。
四、結夥三人以上而犯之者。
五、乘火災、水災或其他災害之際而犯之者。
六、在車站或埠頭而犯之者。
前項之未遂犯罰之。
刑法第339條
意圖為自己或第三人不法之所有，以詐術使人將本人或第三人之
物交付者，處5 年以下有期徒刑、拘役或科或併科1 千元以下罰
金。
以前項方法得財產上不法之利益或使第三人得之者，亦同。
前二項之未遂犯罰之。
┌──────────────────────────────────┐
│附表                                                                │
├──┬──────┬────────────┬────┬──────┤
│編號│  刷卡時間  │    消費地點及商店      │盜刷金額│應沒收署押  │
├──┼──────┼────────────┼────┼──────┤
│ 一 │97年5 月31日│臺北縣泰山鄉○○路○ 段  │1389元  │壹枚（偵卷第│
│    │凌晨4 時55分│128 號「小北百貨泰山店」│        │12頁打勾者）│
├──┼──────┼────────────┼────┼──────┤
│ 二 │97年5 月31日│臺北縣泰山鄉○○路○ 段  │1271元  │壹枚（偵卷第│
│    │凌晨4 時58分│8 號「車容坊泰山站」    │        │14頁打勾者）│
└──┴──────┴────────────┴────┴──────┘


司法院資訊處製作；財團法人民間司法改革基金會備份。
